【裁判字號】    99,聲,209
【裁判日期】    990129
【裁判案由】    聲請撤銷羈押處分
【裁判全文】
臺灣高等法院刑事裁定                   99年度聲字第209號
聲  請  人
即  被  告  甲○○
                    （
選任辯護人  陳俊隆律師
上列被告因偽造文書等案件（本院98年度上訴字第4499號），聲
請撤銷羈押，本院裁定如下：
    主  文
聲請駁回。
    理  由
一、按對於審判長、受命法官、受託法官或檢察官所為下列處分
    有不服者，受處分人得聲請所屬法院撤銷或變更之：一、關
    於羈押、具保、責付、限制住居、搜索、扣押或扣押物發還
    、因鑑定將被告送入醫院或其他處所之處分，及第105 條第
    3 項、第4 項所為禁止或扣押之處分，刑事訴訟法第416 條
    第1項第1款定有明文。本件聲請人即被告甲○○因偽造文書
    等案件，經原審臺灣桃園地方法院以98年度訴字第354 號判
    處應執行有期徒刑4年6月，現上訴本院以98年度上訴字第44
    99號案件審理中，於民國99年1 月14日為該案「受命法官」
    訊問後羈押，被告對此羈押處分不服提起「抗告」，依上開
    說明，此項對於受命法官所為羈押處分不服者，自應依刑事
    訴訟法第416條第1項之規定聲請所屬法院撤銷，被告提起抗
    告，依刑事訴訟法第418條第2項之規定，視為已有聲請，核
    先敘明。
二、被告甲○○因涉嫌詐欺、偽造文書等案件，經臺灣桃園地方
    法院98年度訴字第354 號判決應執行有期徒刑4年6月，被告
    不服該判決，提起上訴，經本院法官訊問後，認被告犯罪嫌
    疑重大，且有事實足認具有逃亡及反覆實施同一犯罪之虞之
    情形，而有羈押之必要，而自99年1 月14日起依法執行羈押
    。
三、聲請意旨略以：本件同案被告均遭緝獲，所謂之「犯罪集團
    」業經瓦解，已無特定事實足認被告猶有反覆實施同一犯罪
    之虞，且預防性羈押應從嚴審酌，以符人權保障之法旨。此
    外，亦無事實足以證明被告有逃亡之虞。再者原押票羈押理
    由所依據之事實僅記載「如起訴書、原審判決書所載」等語
    ，因犯罪事實與羈押要件無必然關連性，故原押票顯有裁定
    不備理由之違法。退步言之，被告縱符合羈押要件亦須具備
    必要性要件始得羈押，原裁定對於被告在本案中有如何之羈
    押必要性亦付之闕如，顯然違法云云。
四、按被告經法官訊問後，認為犯刑法第339 條之詐欺罪，其嫌
    疑重大，有事實足認為有反覆實施同一犯罪之虞，而有羈押
    之必要者，得羈押之，刑事訴訟法第101條之1第1項第7款定
    有明文。次按被告經法官訊問後，認為犯罪嫌疑重大，而有
    逃亡之情形，或有事實足認為有逃亡之虞者，非予羈押顯難
    進行追訴、審判或執行者，得羈押之，刑事訴訟法第101 條
    第1項第1款分別定有明文。所謂「犯罪嫌疑重大」，係指有
    具體事由足令人相信被告很可能涉嫌犯罪即足當之，與認定
    犯罪事實所依憑之證據需達無合理懷疑之程度者不同。又羈
    押被告之目的，在於確保訴訟程序之進行、證據之存在及真
    實，而被告有無羈押之必要，法院自得就具體個案情節予以
    斟酌決定，此有最高法院29年度抗字第57號判例可資遵循，
    如就客觀情事觀察，法院之羈押裁定在目的與手段間衡量並
    無違反比例原則，即難謂違法或不當可言。
五、經查：本件被告甲○○涉犯上開犯行，業據於被告於原審審
    理時坦認加入詐騙集團、介紹證人朱舜耕與詐騙集團成員「
    阿偉」認識、拿取朱舜耕之照片偽造識別證等情相符，並自
    承涉犯冒充公務員行使職權、行使偽造特種文書、行使偽造
    公文書及詐欺取財罪等語（詳見臺灣桃園地方法院98年度訴
    字第354 號卷二第51至52頁），並業經原審以98年度訴字第
    354 號判處應執行有期徒刑4年6月在案，足認被告犯嫌重大
    ，且被告於加入以司法機關名義詐財之詐騙集團後，在短暫
    不到半個月之期間內（自97年6月18日上午9時許迄至同年月
    30日某時），即有多達4 次針對同一被害人傅美珠詐騙，再
    觀被告於未至半年期間內（自97年6月18日上午9時許至同年
    12月8 日上午10時40分許）除參與詐騙傅美珠外，復以相同
    手法先後參與詐騙被害人林榮華、李春霞等人，是被告顯有
    事實足認有反覆實施之虞，非予羈押，顯難進行審判、執行
    ，而有羈押之必要。被告抗告意旨辯稱「犯罪集團」業經瓦
    解，已無特定事實足認被告猶有反覆實施同一犯罪之虞云云
    ，然參酌被告供述內容與證人所述矛盾，再者另有共犯「阿
    偉」所屬詐騙集團成員涉案，惟其等未到案說明，究竟如何
    實施犯行或彼此間行為分擔之情節，有進一步釐清之必要，
    足認其已無反覆實施同一詐欺犯罪之虞慮。是本院認被告涉
    犯詐欺、偽造文書等罪嫌疑重大，依犯罪情節，於短期內以
    相同手法，進行詐欺，有事實足認有反覆實施之虞，又被告
    製作假證件，是其逃匿以規避審判程序進行及刑罰執行之可
    能性甚高，仍有相當理由認為其有逃亡之虞，綜上，本件被
    告非予羈押，顯難進行審判、執行，認有羈押之必要，若命
    被告具保、責付或限制住居等侵害較小之手段，均不足以確
    保審判或執行程序之順利進行，故有羈押被告之必要。被告
    聲請撤銷羈押，為無理由，應予駁回。
據上論斷，依刑事訴訟法第220條，裁定如主文。
中    華    民    國    99    年    1     月    29    日
                  刑事第二十一庭審判長法  官  蔡聰明
                                      法  官  許永煌
                                      法  官  趙文卿
以上正本證明與原本無異。
如不服本裁定，應於收受送達後五日內向本院提出抗告狀。
                                      書記官  葉金發
中    華    民    國    99    年    2     月    1     日


司法院資訊處製作；財團法人民間司法改革基金會備份。
